最高法院刑事判決　　　　　　　　　　　　　　　九十一年度台上字第三一三六號
　　上　訴　人　甲　　○
　　　　　　　　乙○○○
右上訴人等因偽造文書案件，不服台灣高等法院台南分院中華民國八十九年三月七日
第二審判決（八十九年度上訴字第七號，起訴案號：台灣嘉義地方法院檢察署八十八
年度偵字第三七七○號），提起上訴，本院判決如左：
    主  文
上訴駁回。
    理  由
按刑事訴訟法第三百七十七條規定，上訴於第三審法院，非以判決違背法令為理由，
不得為之。是提起第三審上訴，應以原判決違背法令為理由，係屬法定要件。若上訴
理由狀並未依據卷內資料，具體指摘原判決不適用何種法則或如何適用不當，或所指
摘原判決違法情事，顯與法律規定得為第三審上訴理由之違法情形，不相適合時，均
應認其上訴為違背法律上之程式，予以駁回。本件上訴人甲○、乙○○○上訴意旨略
謂：（一）甲○從未要求或知悉乙○○○以冒名方式標取會金供甲○周轉、運用，原
判決僅以甲○與乙○○○係夫妻而推定甲○知悉其情而判科罪刑，毫無其他佐證以證
明甲○與乙○○○間有犯意聯絡或行為分擔，其判決違背法令。（二）按「知悉」他
人犯罪並非即係「共犯」，一方犯罪，他方苟無「犯意共同」或「行為分擔」亦難認
「共犯」。就本件而言，甲○自始自終均不知乙○○○係冒名標會，只知伊有辦法調
度資金以供甲○經商周轉所需，如非生意失敗與利息負擔過重，周轉困難而倒會，亦
不致發生本案。乙○○○雖在偵查中供認有冒鄭金城等人之名標取會金，然在審判時
即予否認，蓋在偵查中因心存恐懼（怕被羈押被交警查證時刑求）所作之不實陳述，
既於審判時翻供，審理事實之法官自應傳喚或拘提證人到庭詳查，如證人拒不到庭，
自得依法科處罰鍰後再傳或拘提到庭，不應任由證人不到庭以「無庸待其到庭」一語
帶過，而不予查證逕行判決。事實審法院將此調查職責棄置不理，自有應於審判期日
調查之證據而未予調查之違法云云。
惟查原判決依憑乙○○○、甲○不利於己之部分自白、證人蔡文晶、林登貴、陳鳳仁
、黃見文之證言，互助會薄五本（乙○○○所提出，其備註打△為冒標部分）等證據
資料，資以認定上訴人等有原判決事實欄所記載之犯罪事實，因而撤銷第一審不當之
判決，適用刑法第二百十六條、第二百十條、第二百二十條、第三百三十九條第一項
、第二十八條、第五十六條、第五十五條，罰金罰鍰提高標準條例第一條前段之規定
，就上訴人等所犯連續行使偽造私文書罪及連續詐欺罪，依牽連犯之規定，從一重改
判論處上訴人等共同連續行使偽造私文書，足以生損害於他人各罪刑（乙○○○處有
期徒刑壹年陸月；甲○處有期徒刑壹年貳月），已詳述其所依憑之證據及理由。對於
甲○否認有本件犯行辯稱：本件互助會係伊妻乙○○○在處理伊不知情等語，及乙○
○○附合之詞並辯稱：其未冒用鄭金城（二會）、黃秀娟、張秀枝、黃見文、蔡淑容
之名義標會云云，經綜合調查證據之結果，認均屬卸責飾詞，不足採信，分別詳予指
駁並說明其理由。又本件事證明確，並無再予傳訊證人鄭金城、蔡淑容、張秀枝等人
之必要，亦在判決內加以說明。原判決所為論述，核與卷證資料相符，從形式上觀察
，並無違背法令之情形。按認事採證、證據之取捨及證據證明力之判斷，俱屬事實審
法院之職權，苟無違背證據法則，自不能指為違法。原判決對於上訴人等有本件犯行
，已說明其依憑之證據及理由，對於上訴人等之辯解，認均不可採，亦在判決內詳述
其不予採納之理由，並無上訴意旨所指違背法令之情形。上訴意旨所指各節，或為單
純事實之爭執，或不影響全部犯罪事實之認定而可認於原判決之主旨有影響，或原審
已加審酌屬原審得本於職權裁量之事項，已於判決內詳述其認事採證及證據取捨、判
斷之理由，為其職權之適法行使，上訴意旨徒憑己意任意指摘原判決關於行使偽造私
文書部分違背法令，顯與法律規定得為第三審上訴理由之違法情形不相適合，應認渠
等上開部分之上訴違背法律上之程式，予以駁回。又本件上訴人等對得上訴第三審案
件之行使偽造私文書部分所提起之第三審上訴，既屬不合法而應從程序上予以駁回，
則不得上訴第三審之詐欺部分，亦無法併予實體上審判，自應從程序上予以駁回。併
此敘明。
據上論結，應依刑事訴訟法第三百九十五條前段，判決如主文。
中      華      民      國    九十一    年      六      月      六      日
                              最高法院刑事第八庭
                                  審判長法官  莊  登  照
                                        法官  洪  明  輝
                                        法官  黃  一  鑫
                                        法官  魏  新  和
                                        法官  林  秀  夫
      右正本證明與原本無異
                                              書  記  官
中      華      民      國    九十一    年      六      月     十三     日
